【裁判字號】    88,交上易,544
【裁判日期】    890113
【裁判案由】    過失致死
【裁判全文】
臺灣高等法院刑事判決                  八十八年度交上易字第五四四號
    上  訴  人
    即  被  告  甲○○
右上訴人因過失致死案件，不服台灣桃園地方法院八十八年度交易字第三八七號，中
華民國八十八年十月二十一日第一審判決（起訴案號：台灣桃園地方法院檢察署八十
八年度偵字第一一八八七號）提起上訴，本院判決如左：
    主      文
原判決撤銷。
甲○○因過失致人於死，處有期徒刑伍月，如易科罰金以佰元折算壹日，緩刑年
。
    事      實
一、甲○○於民國八十八年七月九日凌晨零時十分許，駕駛乙部車號ＫＩ─三八三七
    號自小客車，沿桃園縣中壢市○○○路由平鎮往內壢方向行駛，行經桃園縣中壢
    市○○○路五八七號時，本應注意汽車在市區道路行駛，時速不得超過四十公里
    ，且汽車行駛時，駕駛人應注意車前狀況，並隨時採取必要之安全措施，以免發
    生危險，且依當時路面狀況（天候晴，路面乾燥、無缺陷，亦無障礙）等客觀情
    狀，復無不能注意情形，竟疏未注意車前狀況，隨時採取必要之安全措施，猶超
    速以時速約五、六十公里之速度行駛（該路段之速限為時速四十公里），致於行
    經前址中壢市○○○路五八七號前時，疏未注意到於前揭環中東路五八七號前內
    側車道因故已倒臥在該處之彭金停（當時並未死亡），致剎車不及而貿然駕車輾
    過，致彭金停受有顱骨開放性骨折、頭、胸部鈍挫傷等傷害，因而當場死亡，嗣
    於桃園縣警察局中壢分局普仁派出所警員陳富進到達現場（即前址中壢市○○○
    路五八七號前）處理調查本案時，甲○○即主動向警員陳富進自首，嗣並接受裁
    判。
二、案經台灣桃園地方法院檢察署檢察官自動檢舉偵查起訴。
    理      由
一、右揭犯罪事實業據被告甲○○迭於警訊、偵查、原審法院及本院審理時坦承不諱
    ，核與證人林佳燕於警訊及原審法院證述情節相符，並有桃園縣警察局道路交通
    事故調查報告表乙紙附卷可稽，此外復有現場照片四幀附卷可稽；又被害人彭金
    停確因本件車禍不治死亡，亦經臺灣桃園地方法院檢察署檢察官督同檢驗員相驗
    屬實，並制有勘驗筆錄、驗斷書、相驗屍體證明書各乙份在卷足稽；按汽車駕駛
    人應注意在市區道路行駛時，車速不得超過四十公里，且應注意車前狀況，隨時
    採取必要之安全措施，以避免危險之發生，道路交通安全規則第九十三條第一項
    第一款、九十四條第三項分別定有明文，是被告駕車行駛時，自應注意並履行上
    開法令所課予之客觀注意義務，另依卷附之道路交通事故調查報告表所載，當時
    天候晴，路面乾燥，無缺陷、亦無障礙，顯見依當時路面之客觀外界情形，及被
    告當時所處之具體狀況，被告應有預見結果及迴避結果發生之可能性，詎被告竟
    未注意車前狀況，採取必要安全措施，反超速行駛，因而肇事其有過失，至為顯
    然，被告雖上訴以該路段限速為六十公里，伊未超速，另被害人已為他車撞及躺
    於地上，不應由其負全部責任云云，然查肇事路段為市區道路，其限速為時速四
    十公里，已據警員陳富進於原審到庭證述甚明（見原審卷第二四頁反頁），而被
    告亦稱肇事路段無限速標誌，而其所稱測速照像機之限速標誌距肇事現場有一千
    多公尺，自不能以該一千多公尺外之限速六十公里認為當然適用於市區○○路段
    ，是其所辯限速係六十公里云云，自非可採。又被告超速行駛，致肇本件事故，
    其有過失已如上述，自應負責，至其他之人是否有過失，應否負責，並不影響被
    告過失之認定，是其以此上訴亦非可採。本件被害人彭金停之死亡與被告之過失
    行為間，存有相當因果關係，是本件事證明確，被告犯行洵堪認定，應予依法論
    科。
二、核被告所為係犯刑法第二百七十六條第一項之普通過失致人於死罪，又被告於犯
    罪後，主動向桃園縣警察局中壢分局普仁派出所警員陳富進自首，嗣並接受裁判
    ，此節業據警員陳富進於原審到庭結證在卷，應依刑法第六十二條前段之規定減
    輕其刑。原審予以依法論科，固非無見，惟查被告已與被害人家屬達成和解，並
    付清全部和解損害金新台幣二百三十五萬元，業據告訴人乙○○到庭陳述明確，
    請求本院從輕量刑及原諒被告，原審未及審酌致量刑尚有未當，上訴人即被告上
    訴請求改判無罪云云，雖無可採，惟原判決有上述之違誤，自應由本院將原判決
    撤銷改判。爰審酌被告之品性、生活狀況、智識程度、犯罪所生危害，已與被害
    人彭金停之家屬達成和解賠償二百三十五萬元，及被告犯罪後已坦承犯行，犯罪
    後態度尚稱良好等一切情狀，量處如主文第二項所示之刑，並諭知易科罰金之折
    算標準，以資懲戒。又被告未曾受有期徒刑以上刑之宣告，有本院被告全國前案
    紀錄表一紙在卷可查，此次犯罪係偶發初犯致誤蹈法典，且犯罪後已與被害人家
    屬達成和解賠償二百三十五萬元，已如上述，被害人家屬復原諒被告，經此罪刑
    宣告當知警惕，應無再犯之虞，本院認所宣告之刑以暫不執行為適當，均併予宣
    告緩刑年，以啟自新。
據上論斷，應依刑事訴訟法第三百六十九條第一項前段、第三百六十四條、第二百九
十九條第一項前段，刑法第二百七十六條第一項，第六十二條前段、第四十一條、第
七十四條第一款，罰金罰鍰提高標準條例第一條前段、第二條，判決如主文。
本案經檢察官鄭龍照到庭執行職務。
中      華      民      國    八十九    年      一      月     十三     日
                              臺灣高等法院刑事第十庭
                                  審判長法  官  楊  貴  志
                                        法  官  江  國  華
                                        法  官  溫  耀  源
右正本證明與原本無異。
不得上訴。
                                        書記官  陳  明  琴
中      華      民      國    八十九    年      一      月     十七     日
附錄：本判決論罪科刑法條全文
刑法第二百七十六條
因過失致人於死者，處二年以下有期徒刑、拘役或二千元以下罰金。
從事業務之人，因業務上之過失犯前項之罪者，處五年以下有期徒刑或拘役，得併科
三千元以下罰金。


司法院資訊處製作；財團法人民間司法改革基金會備份。
